【裁判字號】    94,交抗,144
【裁判日期】    951225
【裁判案由】    聲明異議
【裁判全文】
臺灣高等法院高雄分院刑事裁定         94年度交抗字第144號
    抗  告  人
    即受處分人  甲○○
上列抗告人因違反道路交通管理處罰條例聲明異議案件，不服臺
灣屏東地方法院中華民國94年9月28日裁定（94年度交聲字第43
號），提起抗告，本院裁定如下：
    主  文
原裁定撤銷，發回臺灣屏東地方法院。
    理  由
一、抗告意旨略以：抗告人堅決否認案發當天所駕駛之大客車與
    任何車輛有發生擦撞，與本件車禍亦無任何關連。原裁定雖
    認為抗告人所駕駛之大客車後車尾遺有所謂「新明顯刮痕」
    ，惟該刮痕經臺灣省車輛事故覆議鑑定委員會鑑定結果，已
    確認並非抗告人車輛與被害人騎乘之機車碰撞後所遺留，故
    該刮痕新舊與否，均與本件車禍無關。縱認抗告人所駕駛之
    大客車與被害人沈榮輝所乘機車左側扶手發生擦撞，何以即
    應認定是被告「未注意保持兩車安全距離」，而應負過失肇
    事責任，何以不能認係被害人沈榮輝駕車蛇行或自後方追撞
    抗告人大客車所致？為此提起抗告，爰請求撤銷原裁定，另
    為適法之裁定云云。
二、按汽車行駛時，駕駛人應注意車前狀況及兩車併行之間隔，
    並隨時採取必要之安全措施，道路交通安全規則第94條第3
    項定有明文。又汽車駕駛人，駕駛汽車違反道路交通安全規
    則，因而肇事致人死亡，吊銷其駕駛執照，道路交通管理處
    罰條例第61條第1 項第4 款定有明文，復依同條例第67條第
    3 項規定，曾依該條例規定吊銷駕駛執照者1 年內不得考領
    駕駛執照。
三、經查：
（一）抗告人駕駛之車牌號碼WY-108號日新工商校車右側後方部
      位，於上開時、地，與被害人沈榮輝所駕駛同向行駛之前
      開重型機車發生擦撞一節，業經證人謝碧蓮證述綦詳。又
      日新工商校車中與抗告人駕駛之校車型式、外觀顏色相同
      者有2 部，而經校方檢查所有校車後，車輛後方有擦撞痕
      跡者只有抗告人所駕駛之校車，且校車路線皆無重疊，案
      發當天日新工商校車有行駛上開路線者僅被告負責之該部
      校車，而警察至日新工商時並未說校車發生車禍，只詢問
      案發之時間點，有無校車行經案發現場；另當日查獲被告
      之過程，係警方依證人謝碧蓮之陳述，先至日新工商比對
      行駛路線，特定此部校車後，再詢問此部校車是誰開的，
      才查獲抗告人等情，分別經證人即日新工商總務主任鄭祈
      順及當天至日新工商之員警林文尚於原審審理時證述明確
      （見原審卷第75頁至第78頁）。參以抗告人所駕駛之上開
      校車右側車身飾條後方，有黑色擦撞痕跡，且該擦撞痕跡
      之高度位置，經警方以被害人沈榮輝駕駛之前開機車比對
      後，與該機車之左側把手高度相當，有臺灣屏東地方法院
      檢察署93年度相字第375 號卷第67頁所附之下方照片1幀
      在卷可稽，被告所駕之大客車右側車身飾條後方確曾與沈
      榮輝所騎機車左手把擦撞，應可認定。
（二）抗告人所駕之大客車右側車身飾條後方確曾與沈榮輝所騎
      機車左手把擦撞，固可認定，惟抗告人有無過失，則應進
      一步審酌此擦撞發生之過程為何，始能論斷。按此一擦撞
      發生究係被告所駕大客車（下稱甲車）以較快之車速超越
      被害人機車（下稱乙機車）時未保持安全間隔所造成，抑
      或被害人所騎機車以較快之速度，由後超越抗告人所駕大
      客車時，未能保持安全間隔所造成，應為判斷本件抗告人
      有無過失之基本爭點。本件經本院另案送請中央警察大學
      鑑定，認為：(一)乙機車車尾手把特徵為下緣較寬，往上內
      縮，此車尾手把左側如與甲車後保險桿右側擦撞，其擦痕
      應在下緣最寬處，從而乙機車車尾手把左側外緣上方之擦
      痕應非與甲車右後側保險桿擦撞所造成。(二)無法直接判斷
      甲車右後保險桿有無與乙機車車身接觸，準此，甲車右後
      側保險桿既非與乙機車車尾左側扶手上方擦撞所造成，則
      除甲車右側飾條後方與乙機車左把手尾端擦撞外，尚無法
      證明甲車右側車身其它部分有與乙機車擦撞之事實，此有
      該大學95年8 月11日校鑑科字第0950000903鑑定書可稽。
（三）臺灣省高屏澎區車輛行車事故鑑定委員會就本件車禍之鑑
      定意見謂：抗告人甲○○駕駛大客車與沈榮輝駕駛重機車
      互未注意車前狀況及兩車併行之間隔同為肇事原因等語，
      固有該委員會鑑定意見書1 份可按（見偵查卷第18頁），
      惟該鑑定意見僅以抗告人所駕大客車在肇事地點與同方向
      沈榮輝所騎機車擦撞，即逕認抗告人與沈榮輝均未注意保
      持兩車併行之安全間距，均有過失，並未說明兩車擦撞之
      過程及原因為何，其結論未具理由，且其鑑定意見，經送
      臺灣省車輛行車事故覆議鑑定委員會覆議，該委員會函覆
      本件肇事過程不明，跡證不全，未便遽予覆議，有該委員
      會94年5 月4 日府覆議字第0940100229號函在卷可稽（見
      原審卷第43頁）。上開臺灣省高屏澎區車輛行車事故鑑定
      委員會就本件車禍之鑑定意見函，尚非可採。
（四）原裁定認定抗告人顯無不能注意之情事，詎其竟疏未注意
      兩車併行距離，致發生本件事故，其有違反道路交通安全
      規則第94條第3 項之違規行為，應堪認定，且抗告人上開
      違反道路交通安全規則之過失行為，與被害人之死亡結果
      間，具有相當因果關係，亦甚明確。又抗告人因上開違規
      行為致人於死，經該院以93年度交訴字第113 號審理結果
      ，亦認抗告人觸犯刑法第276 條第2 項業務過失致死罪，
      判處有期徒刑6 月，有該院93年度訴字第11 3號判決附卷
      可參，原處分機關因認抗告人有違反上開道路交通安全規
      則規定，因而致人死亡，爰依道路交通管理處罰條例第61
      條第1 項第4 款及第67條第3 項（原處分漏未引用）規定
      ，裁決抗告人吊銷駕駛執照，且1 年內不得考領駕駛執照
      ，於法尚無違誤，而駁回本件異議人之異議。
（五）然抗告人甲○○對於本件車禍是否有過失？原審法院雖以
      93年度交訴字第113 號判處甲○○有期徒刑6 月，有該院
      93年度訴字第113 號判決附卷足憑，但該案經抗告人上訴
      本院後，經本院另案以94年度交上訴字第83號一案審理，
      於95年12月7 日判決，撤銷原判決，改判甲○○無罪，有
      該判決1 份在卷可考，本件抗告人涉嫌過失致死一案既經
      本院撤銷改判無罪，雖未確定，但原裁定之立論基礎即已
      動搖，原處分機關依道路交通管理處罰條例第61條第1項
      第4 款及第67條第3 項（原處分漏未引用）規定，裁決異
      議人吊銷駕駛執照，且1 年內不得考領駕駛執照之論據，
      則失所附麗。
四、原裁定未予詳查，遽以臺灣省高屏澎區車輛行車事故鑑定委
    員會就本件車禍之鑑定意見為據，認定抗告人甲○○駕駛大
    客車與沈榮輝駕駛重機車互未注意車前狀況及兩車併行之間
    隔同為肇事原因，而駁回抗告人之異議，尚有未洽。抗告人
    之抗告意旨，執此指摘原裁定不當，非無理由，自應由本院
    將原裁定撤銷，發回原審法院另為適當之審酌。
據上論結，應依道路交通案件處理辦法第26條，刑事訴訟法第41
3 條前段，裁定如主文。
中    華    民    國    95    年    12    月    25    日
                  刑事第二庭    審判長法  官  林正雄
                                      法  官  陳啟造
                                      法  官  黃壽燕
以上正本證明與原本無異。
不得再抗告。
中    華    民    國    95    年    12    月    25    日
                                      書記官  王婉蓉


司法院資訊處製作；財團法人民間司法改革基金會備份。
